【裁判字號】    99,抗,750
【裁判日期】    990531
【裁判案由】    假扣押
【裁判全文】
臺灣高等法院民事裁定                   99年度抗字第750號
抗  告  人  大宏航業股份有限公司
法定代理人  甲○○
上列抗告人因與相對人陳博文即宏陽電機冷凍工程行間假扣押事
件，對於民國99年3月30日臺灣基隆地方法院所為裁定（99年度
全字第201號），提起抗告，本院裁定如下：
    主      文
抗告駁回。
抗告訴訟費用由抗告人負擔。
    理      由
一、抗告意旨略以：相對人未就伊有日後不能強制執行或甚難執
    行之虞，提出得即時調查之證據，原裁定亦認相對人就假扣
    押之原因，未能盡釋明之責。且原裁定未敘明准予假扣押擔
    保金額之基礎及衡量標準，於法亦有未合。又准相對人之假
    扣押聲請，影響伊與相關廠商間運送契約之履行甚鉅，絕非
    原裁定命供之新臺幣（下同）420萬元擔保金即可受償，爰
    請求廢棄原裁定云云。
二、按請求及假扣押之原因，應釋明之；前項釋明如有不足，而
    債權人陳明願供擔保或法院認為適當者，法院得定相當之擔
    保，命供擔保後為假扣押。民事訴訟法第526條第1項、第2
    項規定甚明。所謂假扣押之原因，依同法第523條規定，係
    指日後有不能強制執行或甚難執行之虞或應在外國為強制執
    行之情形。又假扣押制度，乃為保全債權人將來之強制執行
    ，並得命其供擔保以兼顧債務人權益之保障，所設暫時而迅
    速之簡易執行程序。是民事訴訟法第523條第1項所稱「有日
    後不能強制執行或甚難執行之虞」之「假扣押之原因」者，
    本不以債務人浪費財產、增加負擔或將其財產為不利益之處
    分，致達於無資力之狀態，或債務人移住遠方、逃匿無蹤或
    隱匿財產等積極作為之情形為限，祇須合於該條項「有日後
    不能強制執行或甚難執行之虞」之條件，即足當之。倘債務
    人對債權人應給付之金錢或得易為金錢請求之債權，經催告
    後仍斷然堅決拒絕給付，且債務人現存之既有財產，已瀕臨
    無資力之情形，或與債權人之債權相差懸殊，將無法或不足
    清償滿足該債權，在一般社會之通念上，可認其將來有不能
    強制執行或甚難執行之虞之情事時，亦應涵攝在內。至所謂
    釋明，係指當事人提出之證據，僅使法院生薄弱之心證，相
    信其主張大概如此者即可。而釋明事實上主張，得用可使法
    院信其主張為真實之一切證據，亦即供釋明之證據，無庸遵
    守嚴格之證據程序。再者，法院就債務人因假扣押所受損害
    ，命債權人預供擔保者，此項擔保係備賠償債務人所受之損
    害。故法院定其擔保額時，自須斟酌債務人所受之損害為衡
    量之標準。然其金額應如何認為相當，要屬法院職權裁量範
    圍，非當事人所可任意指摘。又法院斟酌債務人所受損害時
    ，除有特殊情形外，應預計在通常情形，於假扣押期間內可
    能遭受之損害，包括財產因假扣押而不能處分所致之損害等
    。惟影響該損害額之變數頗多，難以精確估計，實務上除有
    特殊情形外，原則係以債權額為擔保金額之裁量基準。
三、經查：
（一）相對人主張：伊於民國97年10月間，受抗告人委託修繕其
      所有之船舶大宏輪（下稱系爭船舶），分別於97年10月20
      日至12月26日，進行系爭船舶之甲板船體檢修工程，約定
      修繕費用為1735萬8977元；於97年10月20日至12月23日，
      進行系爭船舶之機艙檢修工程（與上揭甲板船體檢修工程
      合稱系爭工程），約定修理費用82萬0880元。嗣伊就系爭
      工程均依約完成，並經抗告人驗收，合計費用為1817萬98
      57元，抗告人僅給付600萬元，餘款1217萬9857元（下稱
      系爭工程款）幾經伊多次催討，抗告人仍藉詞拖延，不願
      給付等節（見原審卷第5頁至第6頁），業經相對人提出系
      爭船舶之甲板船體檢修工程請款單及驗收單、系爭船舶之
      機艙檢修工程請款單及驗收單等件（以上均影本）為釋明
      證據（分別見原法院卷第9頁至第89頁）。基此堪認，相
      對人就其假扣押之請求，業為釋明，當可確定。
（二）相對人於原法院復陳稱：伊多次催討系爭工程款，抗告人
      藉詞拖延，伊先後於97年11月間、98年12月21日寄發存證
      信函、律師函予抗告人，促其清償系爭工程款。惟抗告人
      仍拒不給付，不僅對伊之催告不予理會，且未提出任何具
      體還款方案，實無還款誠意。佐以抗告人之資本額僅2200
      萬元，系爭工程款高達1217萬9857元；抗告人名下僅存系
      爭船舶一艘，無任何不動產，銀行帳戶內之餘額甚為有限
      ，且系爭船舶恐有抵押權設定；又伊聽聞抗告人尚拖欠其
      他債務，似有財務窘迫之情事等節，伊別無選擇，僅能聲
      請假扣押，否則有日後有不能強制執行之虞等語（見原法
      院卷第6頁），並提出鼓山郵局000114號存證信函、98年
      12月21日九八寬傑字第12074號律師函暨回執證明、公司
      登記資料查詢、系爭船舶船籍網路資料、船舶在港動態資
      料等件（均影本）附卷為憑（見原法院卷第90頁至第98頁
      ）。由此足見，相對人關於假扣押原因，亦已提出釋明，
      應屬無疑。至原裁定理由關於假扣押原因釋明之記載，雖
      有欠妥，然原裁定亦敘明上開證據，是原裁定係認相對人
      就假扣押原因之釋明，尚有不足，而非全未釋明，併此說
      明。
（三）準此而論，揆諸上二之規定及說明意旨所示，並衡之債務
      人習以各種方法避免債權人追償，債權人就假扣押原因存
      在之證明方法，甚屬困難等常情以察，本院認相對人以陳
      述及上開釋明證據為假扣押原因之釋明，應屬可取。
（四）再者，原裁定斟酌抗告人因本件假扣押執行，於通常情形
      ，其財產經假扣押暫時不能處分可能所受之損害等一切情
      狀，認相對人為抗告人供擔保之金額，以請求之債權額為
      擔保金額之裁量基準，要屬於原法院職權裁量之範圍，非
      抗告人所得任意指摘。至抗告意旨雖謂：本件假扣押執行
      影響伊與相關廠商間運送契約之履行甚鉅云云，然未舉證
      以實其說，自難憑其空言即認定可能所受之損害。況抗告
      人係依原裁定提供反擔保，得免為或撤銷假扣押執行（見
      原法院卷第102頁），益徵其所受之損害，要與相關廠商
      運送契約之履行無涉，附此指明。
（五）職是之故，揆諸上二之規定及說明意旨，相對人就其請求
      及假扣押之原因，應認已提出釋明證據，且得以擔保補其
      假扣押原因釋明之不足。從而，相對人主張對於抗告人有
      系爭工程款之債權，聲請為假扣押裁定，原法院依上開規
      定，命其供擔保後准為假扣押執行，並無不合。抗告人提
      出之抗告意旨，均為無理由，應予駁回。
四、據上論結，本件抗告為無理由，爰裁定如主文。
中    華    民    國    99    年    5    月    31     日
                  民事第五庭
                        審判長法  官  李錦美
                              法  官  黃雯惠
                              法  官  鍾任賜
正本係照原本作成。
本裁定除以適用法規顯有錯誤為理由外，不得再抗告。如提起再
抗告，應於收受後10日內委任律師為代理人向本院提出再抗告狀
。並繳納再抗告費新台幣１千元。
中    華    民    國    99    年    5    月    31     日
                              書記官  吳金來

司法院資訊處製作；財團法人民間司法改革基金會備份。
